最高法院刑事判決　　　　　　一○○年度台上字第二六○八號
上　訴　人　翁明輝
　　　　　　林叔慧
上列上訴人等因違反水土保持法案件，不服台灣高等法院中華民
國九十八年十二月十五日第二審判決（九十八年度上訴字第四四
四一號，聲請簡易判決處刑案號：台灣基隆地方法院檢察署九十
七年度偵字第一二六一號），提起上訴，本院判決如下：
    主  文
上訴駁回。
    理  由
按刑事訴訟法第三百七十七條規定，上訴於第三審法院，非以判
決違背法令為理由，不得為之。是提起第三審上訴，應以原判決
違背法令為理由，係屬法定要件。如果上訴理由書狀並未依據卷
內訴訟資料，具體指摘原判決不適用何種法則或如何適用不當，
或所指摘原判決違法情事，顯與法律規定得為第三審上訴理由之
違法情形，不相適合時，均應認其上訴為違背法律上之程式，予
以駁回。本件上訴人翁明輝、林叔慧（下稱上訴人等）上訴意旨
略稱：（一）、坐落基隆市○○區○○段三四二、三四三地號土
地（下稱系爭空地），雖經政府公告為山坡地，但係在市區，且
因周遭樓房林立，復均屬建地，一般人根本無從知其係經政府公
告之山坡地，上訴人等自亦無此認識，故無犯罪故意可言，而水
土保持法並無處罰過失犯之規定，是上訴人等不構成違反水土保
持法罪，原判決顯有適用法則不當之違誤。（二）、上訴人等於
原審曾聲請向基隆市政府函查系爭空地周遭是否大樓林立？該空
地是否均屬山坡地或請其派員到庭作證，以查明一般人是否得以
知悉系爭空地或周遭土地，係經政府公告之山坡地。又上訴人等
於原審另聲請送經濟部水利署鑑定在系爭空地上加以使用、修繕
或違章加蓋，是否有發生水土流失危險之可能，以明本件在客觀
上究屬未逐犯或不能犯，此有利於上訴人等之證據，原審未予調
查，亦未說明不予調查之理由，自有應於審判期日調查之證據而
未予調查及判決不載理由之違法。（三）、系爭空地，已為基隆
市○○區○○路一八七號裕佳名廈之法定空地，屬凹陷之私人空
間，且其四鄰並已建有樓房，上訴人等縱在系爭空地加以使用、
修繕、違章加蓋或堆放物品，因無發生水土流失之可能，應屬不
罰。原判決漏未斟酌，亦有調查未盡之違法等語。
本件原審經審理結果，並綜合全部卷證資料，認為上訴人等有原
判決事實欄所載共同違反水土保持法之犯行，罪證明確，乃撤銷
第一審關於上訴人等之科刑判決，改判仍論處上訴人等共同在他
人山坡地，未經同意擅自占用致生水土流失未遂之罪刑（各處有
期徒刑三月，得易科罰金暨相關沒收之宣告）。已詳敘其調查、
取捨證據之結果及憑以認定犯罪事實之心證理由。從形式上觀察
，並無違反經驗、論理法則或其他足以影響判決結果之違法情形
存在。另查：（一）、證據之取捨及證據證明力如何，均屬事實
審法院得自由裁量、判斷之職權，茍其此項裁量、判斷，並不悖
乎通常一般之人日常生活經驗之定則，又於判決內論敘其何以作
此判斷之心證理由者，即不得任意指摘其為違法，據為提起第三
審上訴之合法理由。本件系爭空地為裕佳名廈之法定空地，產權
屬該大廈全體住戶所共有，上訴人等未經全體共有人同意，擅自
在系爭空地上覆蓋鋼筋水泥屋頂，設置廁所，部分空間堆放貨物
，供便利商店倉庫使用，占用上開私有山坡地面積合計為三十一
點九平方公尺，惟其施工過程，尚未致生水土流失結果等情，為
上訴人等所不諱言，並經證人即裕佳名廈住戶陳裕聲等九人證述
綦詳。而系爭空地，業經行政院民國八十六年七月三十一日台八
十六農三○八二四號函核定，台灣省政府八十六年十月八日八六
府農水字第一六八八六七號公告列為山坡地，有該公告影本附卷
可稽（見偵查卷第一九五頁），事證明確。上訴人等上訴意旨辯
稱不知有該公告存在，應屬過失不罰之行為云云，顯非上訴第三
審之適法理由。（二）、刑事訴訟法所稱依法應於審判期日調查
之證據，係指與待證事實有重要關係，在客觀上顯有調查必要性
之證據而言，故其範圍並非漫無限制，必其證據與判斷待證事實
之有無，具有關聯性，得據以推翻原判決所確認之事實，而為不
同之認定，若僅係枝節性問題，或所證明之事項已臻明瞭，當事
人聲請調查之證據，僅在延滯訴訟，甚或就同一證據再度聲請調
查，自均欠缺其調查之必要性，本件上訴人等於原審聲請向基隆
市政府函查或請其派員到庭作證，裕佳名廈周遭是否大樓林立，
其基地是屬於山坡地，上訴人等在該空地上使用、修繕或違章加
蓋行為，是否有致生水土流失之可能，原審未依聲請為無益之調
查，皆無違法之可言。原判決就此漏未說明，雖有瑕疵，但此於
判決本旨顯無影響，依刑事訴訟法第三百八十條規定，尚不得據
為第三審上訴之合法理由。其餘上訴意旨所云，或係對事實審法
院認事、採證之職權行使，及證據之證明力，專憑己見，任意指
摘或為單純之事實爭執，俱非適法，其上訴為違背法律上之程式
，均應予駁回。上訴人等違反水土保持法部分，本院既無從為實
體上判決，對於因法律競合關係不得上訴於第三審法院之竊佔輕
罪部分，自無從併予審究，附此指明。
據上論結，應依刑事訴訟法第三百九十五條前段，判決如主文。
中    華    民    國  一○○  年    五    月   十九   日
                      最高法院刑事第八庭
                          審判長法官  花  滿  堂  
                                法官  黃  正  興  
                                法官  洪  昌  宏  
                                法官  徐  昌  錦  
                                法官  王  聰  明  
本件正本證明與原本無異
                                      書  記  官  
中    華    民    國  一○○  年    五    月  二十三  日
                                                      K